臺灣桃園地方法院刑事判決
110年度易字第993號
公  訴  人  臺灣桃園地方檢察署檢察官 
被      告  翁  森



指定辯護人  本院公設辯護人廖彥傑  
上列被告因竊盜案件，經檢察官提起公訴（110年度偵字第17911
號），本院判決如下：
    主  文
翁森犯竊盜罪，免刑。
    事  實
一、翁森意圖為自己不法之所有，基於竊盜之犯意，於民國110年4月9日中午12時55分許，在桃園市○○區○○路00號「小三美日」美妝店門口前，徒手竊取羅珮君所持有，放置在店門口貨物擺放區價值新臺幣396元之親親醫用口罩4包得手後，於離去之際，遭陳孟君發現並追呼，翁森遂將上開口罩丟回貨物擺放區後逃逸，經陳孟君攔阻並通知警方到場，並扣得上開口罩，始悉上情。
二、案經桃園市政府警察局桃園分局報告臺灣桃園地方檢察署檢
    察官偵查起訴。
    理  由
壹、程序部分
一、按法院認為應科拘役、罰金或應諭知免刑或無罪之案件，被
    告經合法傳喚無正當理由不到庭者，得不待其陳述逕行判決
    ，刑事訴訟法第306條定有明文。本件被告翁森經合法傳喚
    ，於111年4月27日本院審理期日無正當理由不到庭，有該次
    庭期審理傳票之送達證書、刑事報到單、審判筆錄各1份在
    卷可稽，且本院認本件係應免刑之案件，揆諸前揭規定，爰
    不待其到庭陳述，逕為一造辯論判決。
二、證據能力
（一）按被告以外之人於審判外之言詞或書面陳述，除法律有規
      定者外，不得作為證據，刑事訴訟法第159條第1項定有明
      文。次按被告以外之人於審判外之陳述，雖不符前4條之
      規定，而經當事人於審判程序同意作為證據，法院審酌該
      言詞陳述或書面陳述作成時之情況，認為適當者，亦得為
      證據。當事人、代理人或辯護人於法院調查證據時，知有
      第159條第1項不得為證據之情形，而未於言詞辯論終結前
      聲明異議者，視為有前項之同意，刑事訴訟法第159條之5
      亦有明文。查，本件檢察官於本院言詞辯論終結前未爭執
      其證據能力，而被告無正當理由於審理期日未到庭，本院
      依法逕為一造辯論，被告亦無於本院言詞辯論終結前爭執
      其證據能力之情形，經審酌該等證據之取得並無違法，且
      與本案待證事實具有關聯性，依刑事訴訟法第159條之5之
      規定，自有證據能力。
（二）本案非供述證據部分，與本案均有關聯性，亦無證據證明
      係實施刑事訴訟程序之公務員以不法方式所取得，依刑事
      訴訟法第158條之4反面解釋，當有證據能力；本院亦已於
      審理時依法踐行調查證據程序，自得為本院判斷之依據。
貳、實體部分　　
一、事實認定
（一）被告有拿取上開口罩，且未結帳等情，業據被告於警詢時
      （見臺灣桃園地方檢察署110年度偵字第17911號卷，下稱
      偵卷，第16頁）供承不諱，核與證人即被害人羅珮君於警
      詢時所述（見偵卷第25頁至第27頁）、證人陳孟君於警詢
      時所述（見偵卷第29頁至第31頁）均相符，並有桃園市政
      府警察局桃園分局武陵派出所扣押筆錄、扣押物品目錄表
      、扣押物品收據（見偵卷第33頁至第39頁）、贓物認領保
      管單（見偵卷第41頁）、案發現場照片3張（見偵卷第43
      頁至第44頁）、監視器錄影畫面翻拍照片4張（見偵卷第4
      5頁至第46頁）在卷可稽，足認此部分事實，應堪認定。
（二）被告於警詢中固坦承其於上揭時、地有拿走口罩等情，惟
      辯稱：我要戴口罩，我還沒出店，所以我不去結帳，我沒
      有偷等語（見偵卷第16頁至第17頁、第67頁）。然查，被
      告確有意圖為自己不法所有而竊取上開口罩等情，有下列
      證據足資佐證：
    1.目擊證人陳孟君於警詢時證稱：我是桃園區中正路72號服
      飾店店員，110年4月9日12時55許，我當時在我的店看到1
      名上半身著黑色皮質外套，深灰色休閒褲並頭戴牛仔帽之
      男子在我對面的小三美日前的貨品展示架尋找東西，我親
      眼看到該名男子將放置在貨品展示架物品取走時，我馬上
      衝過去大喊「小偷」並將他攔下，我跟他不認識，無仇恨
      及糾紛等語（見偵卷第29頁至第31頁）。佐以證人即被害
      人羅珮君於警詢時證稱：我是桃園市○○區○○路00號小三美
      日之店長，調閱監視器後，發現1名上半身穿著黑色皮質
      外套、深灰色休閒褲並頭戴牛仔帽之男子經過我放置於店
      面外的展示櫃，他在趁人不備時徒手取走4包口罩，但馬
      上被鬼洗的店員發現所以他馬上將物品丟回展示櫃等語（
      見偵卷第26頁），就2名證人之證詞互核觀之，足認被告
      拿走上開口罩後，因遭證人陳孟君攔截，始將竊得之口罩
      丟回貨物擺放區，足認其有不法所有之意圖。又觀諸監視
      器錄影畫面翻拍照片（見偵卷第45頁至第46頁），可知被
      告係在桃園市○○區○○路00號「小三美日」美妝店門口前拿
      取上開口罩，且於拿取口罩後隨即離去，直至遭發現後將
      口罩丟回，該段期間被告完全沒有進入店內，足證被告自
      「小三美日」美妝店店門口貨物擺放區拿取口罩後，並無
      任何欲結帳舉動即離去，而非如其所辯因還沒出店，所以
      其不去結帳云云，故被告所辯顯非可採。
    2.綜上所述，被告主觀上具有不法所有之意圖無訛，是被告
      上開所辯，僅係事後卸責之詞，並不足採。本案事證明確
      ，被告犯行堪以認定。 　　
二、論罪科刑 　　
（一）核被告所為，係犯刑法第320條第1項之竊盜罪。
（二）另犯刑法第320條、第321條之竊盜罪，情節輕微，顯可憫
      恕，認為依第59條規定減輕其刑仍嫌過重者，得免除其刑
      ，刑法第61條第2款定有明文。查被告曾有竊盜、傷害、
      侵占等案件經法院分別判處拘役及罰金刑之紀錄，有臺灣
      高等法院被告前案紀錄表1份附卷可憑，素行難謂良好，
      被告不知悔改，依法雖本應受有相當程度之刑事非難，以
      資懲儆。然被告係徒手竊取被害人持有之口罩，手段平和
      ，另所竊取之財物價值尚屬低微，是所生危害尚屬輕微，
      可認被告於本案惡性及本案犯罪情節均屬輕微，而被告曾
      經本院拘提到案後答非所問，就其未到庭之理由交代上亦
      天馬行空，精神狀態堪慮，有本院訊問筆錄附卷可參（見
      本院110年度審易字第1290號卷第54頁至第55頁）又查被
      告已罹患失智症，另有嚴重方向感錯亂之問題，日常生活
      起居已均須人員在旁照顧等情，此有桃園市政府警察局桃
      園分局警製職務報告書在卷可佐（見本院110年度易字第9
      93號卷第77頁），是被告目前病症對其所帶來之深刻教訓
      應已超乎刑罰之懲儆。本院審酌上情，並兼衡被告所竊得
      財物業由被害人領回，有贓物認領保管單在卷可考（見偵
      卷第41頁），被害人於警詢時亦陳稱不願意提出告訴，是
      被告之身體狀況，應無再犯之可能，且其於本案犯後即因
      自身疾病，致生活無法自理，衡情應可憫恕，實無再對被
      告處以在監自由刑或其他法定刑罰之必要，縱依刑法第59
      條減輕其刑，猶嫌過重，復衡以被告所犯係最重本刑5年
      有期徒刑之罪，當應依刑法第61條第2款前段規定，免除
      其刑，以求罪刑相當，並符刑罰矯正之目的。
三、沒收
　　查被告竊取之親親醫用口罩4包，均已由被害人領回乙情，
    有贓物認領保管單在卷可佐（見偵卷第41頁），可認已發還
    被害人，依刑法第38條之1第5項規定，不予宣告沒收或追徵
    。
據上論斷，應依刑事訴訟法第299條第1項但書、第306條，刑法
第320條第1項、第61條第2款，判決如主文。　　
本案經檢察官盧奕勳提起公訴，檢察官范玟茵到庭執行職務。
中　　華　　民　　國　　111 　年　　5 　　月　　18　　日
                  刑事第三庭  法　官　呂秉炎
以上正本證明與原本無異。
如不服本判決應於收受判決後20日內向本院提出上訴書狀，並應
敘述具體理由。其未敘述上訴理由者，應於上訴期間屆滿後20日
內向本院補提理由書(均須按他造當事人之人數附繕本)「切勿逕
送上級法院」。 
　　　　　　　　　　　　　　　書記官　曾雋行　　　　　 
中　　華　　民　　國　　111 　年　　5 　　月　　18　　日
附錄論罪科刑法條：
中華民國刑法第320條
意圖為自己或第三人不法之所有，而竊取他人之動產者，為竊盜
罪，處5年以下有期徒刑、拘役或50萬元以下罰金。
意圖為自己或第三人不法之利益，而竊佔他人之不動產者，依前
項之規定處斷。
前二項之未遂犯罰之。